臺灣花蓮地方法院民事判決　九十一年度重訴字第六一號
　　原　　　告　乙○○　　　.
　　法定代理人　戊○○
　　原　　　告　甲○○
　　被　　　告　丙○○
　　訴訟代理人　李文平律師
　　　　　　　　吳明益律師
　　被　　　告　金淨企業社即丁○○
　　　　　　　　　　　　　　住.
右當事人間請求侵權行為損害賠償事件，本院於民國九十三年四月十二日言詞辯論終
結，判決如左：
    主      文
被告丙○○應給付原告乙○○壹佰萬柒仟肆佰捌拾肆元、原告甲○○肆萬貳仟柒佰陸
拾伍元，及均自民國九十一年九月二十一日起至清償日止，按年息百分之五計算之利
息。
原告其餘之訴駁回。
訴訟費用由被告丙○○負擔二分之一；餘由原告負擔。
本判決第一項於原告乙○○以新台幣參拾肆萬元為被告丙○○供擔保後、原告甲○○
以新台幣壹萬肆仟元為被告丙○○供擔保後，得假執行。但被告丙○○如於假執行程
序實施前以新台幣壹佰萬柒仟肆佰捌拾肆元為原告乙○○預供擔保、以新台幣肆萬貳
仟柒佰陸拾伍元為原告甲○○預供擔保，得免為假執行。
原告其餘假執行之聲請駁回。
    事      實
甲、原告方面：
　一聲明：
  　(一)被告應連帶給付原告乙○○新台幣（下同）一千一百九十七萬一千七百三十八
    　元、原告甲○○四十萬零八十二元，及均自起訴狀繕本送達（即民國九十一年
    　九月二十日）之翌日起至清償日止，按年息百分之五計算之利息。
  　(二)原告願供擔保，請准宣告假執行。
　二陳述：
  　(一)緣被告丙○○受僱於被告金淨企業社即丁○○，於民國九十年七月七日上午七
    　時三十分許，駕駛金淨企業社所有車號五Ｆ－八九九號自用大貨車，沿花蓮縣
    　吉安鄉○○○街五十一巷由南往北方向行駛，行經該巷與永昌路未設有交通號
    　誌之交岔路口時，應減速慢行，作隨時停車之準備，且應注意車前狀況，竟疏
    　於注意，而與原告甲○○所駕駛，搭載其女即原告乙○○之車號ＲＡＧ－七八
    　０號機車相撞，致原告甲○○受有胸部挫傷合併第四至第八肋骨骨折之傷害、
    　原告乙○○受有腹部鈍器創傷併體腔開放性傷口及大腸暴露、腹腔內出血併脾
    　臟破裂、後腹腔及腸系膜血腫、左外骼動脈阻塞、多發性骨盆骨折，合併骨盆
    　環破裂、及腹壁、雙側鼠蹊部、左下肢和頭顱多處擦傷及撕裂傷等傷害，原告
    　乙○○送醫治療後，脾臟因此切除，被告丙○○應負過失傷害之責甚明，其刑
    　事責任亦經鈞院九十一年度交易字第一一號判決在案，故爰依民法第一百八十
    　四條第一項前段、第一百九十三條第一項、第一百九十五條之規定，請求被告
    　丙○○賠償，被告金淨企業社為車主，並為被告丙○○之僱用人，依法亦應負
    　連帶賠償責任。請求賠償之項目如左：
    1.原告乙○○部分：
      (1)醫療費用：共支出三萬八千六百六十六元，被告丙○○已支付二萬二千八百
        　　　　　八十四元，故請求給付一萬五千七百八十二元。
      (2)增加支出：
　　　　專用奶粉：每月需餵食醫師指定專用奶粉一罐，每罐四百五十元，以二
　　　　年計算，此部分請求金額為一萬零八百元。
        住院期間所用之看護墊：住院期間為自九十年七月七日起至同年八月二十
          日止，共計四十四天，每天使用看護墊十片，以每片十元計，共計四千四
          百元。
        柺杖：一枝三百九十八元。
        複診交通費：出院後需持續複診一年，前半年一星期二次，後半年一星期
          複診一次，每次交通費來回共四百六十元，共計複診七十八次，故此部分
          請求賠償金額為三萬五千八百八十元。
        看護費：原告乙○○已因車禍受傷，無法自理生活，住院期間需人照顧，
          乃由母親照顧，致母親無法正常工作賺錢，擬比照看護行情價格一天二千
          元計算，計四十四天，共計八萬八千元；出院後預估仍需專人持續照顧一
          年，擬比照僱請外勞看護一個月二萬元計算，一年共計二十四萬元，故此
          部分請求金額為三十二萬八千元。
      (3)減少收入：原告乙○○長大成人後，自二十歲至六十五歲間之工作收入，以
        每月最低工資一萬五千八百四十元計，此部分總計為八百五十五萬三千六百
        元。
      (4)精神慰撫金：原告乙○○目前就讀國風國中，受此傷害，已造成其永久無法
        復原之殘障事實，醫生並估認原告腹部受重傷害，骨盆破裂併粉碎性骨折，
        有可能影響爾後生育功能，原告現已有智力減退及明顯跛態，未來人生亦可
        能平添不利之變數，諸如婚姻、生育均恐較常人困難，對其一生衝擊甚大，
        精神損害甚鉅，故請求精神慰撫金三百萬元。
    2.原告甲○○部分：
      (1)醫療費用：共計支出六千零八十二元。
      (2)減少收入之損失：原告因此住院期間為自九十年七月七日至同年七月二十日
        止，共計十四日，再加上出院後療養半年，原告甲○○以賣水果維生，一天
        收入以一千元計，此部分共計損失十九萬四千元。
      (3)精神慰撫金：原告甲○○經此傷害，無法正常工作，住院療養期間，生活費
        用不得已需向親朋借錢，故受有精神與肉體的雙重痛苦，爰請求二十萬元之
        精神撫慰金。
　三證據：提出醫療費用收據、診斷證明書、戶口名簿、俊良接骨所出具之免用統一
  　發票收據、中醫接骨損傷診斷書、統一發票、東部醫事放射所出具之免用統一發
  　票收據、計程車費收據、丙○○九十年度綜合所得稅各類所得資料清單、畢業證
  　書、名片為證。
乙、被告丙○○方面：
　一聲明：
  　(一)原告之訴駁回。
  　(二)如受不利判決，被告願供擔保，請准免於假執行。
　二陳述：
  　(一)原告車為左方車，應禮讓被告車，被告車有道路優先使用權，被告雖有超速約
    　十公里，但並非肇事之主因，故主張被告過失比例較原告小，應負擔之過失比
    　例為百分之二十。被告當時是作雜工，沒有雇主。
  　(二)有關原告乙○○請求部分：
    (1)醫療費用部分：被告已支付二萬二千八百八十四元，此部分原告不得再向被告
      請求，其餘醫療費用金額無意見。
    (2)增加支出部分：
    　對於原告主張之專用奶粉費用、看護墊費用、拐杖費用不爭執。
      複診交通費：認請求金額太多，只同意給一萬元，且原告出院之後，應無再
        行花費車資之必要。
      看護費部分：原告乙○○於七月七日住院，七月十二日即轉入普通病房，認
        七月十二日以後無看護必要，且親情看護應酌減金額。
      減少收入部分：就脾臟切除部分，實務上有援引勞工保險殘廢標準認定為第
        九級殘廢，減少勞動能力達百分之五十三點八三，但鈞院九十一年度國字第
        二號國家賠償事件，依據慈濟醫院出具之病情說明書認定術後僅需休息二個
        月，請參酌；就肢體傷害部分，慈濟醫院鑑定結果，認目前原告四肢活動已
        恢復正常，故無影響其工作能力，如原告因此次傷害，造成久站後之痠痛，
        但因無影響其工作能力，除非原告從事長期久站之工作，請斟酌原告之學歷
        及女性較少從事粗重工作，故影響其工作能力甚少。
      精神慰撫金部分：依鑑定報告，認因原告車禍前無智力測試，故無法比較其
        智力狀況，故原告主張智力減退係因車禍所致，被告實難甘服，況依該鑑定
        報告，亦未認定原告受有精神上之傷害，而原告鼠蹊部位雖有大傷口疤痕，
        但該部分係屬人體較私密處，平日並未外露，故不致影響原告之對外觀瞻，
        應不造成原告外表之缺陷，所造成之精神上痛苦，應限於傷害之痛楚、手術
        之痛苦及心理壓力。又被告國中畢業，自車禍後為此案件所擾，目前仍無工
        作，家中二幼兒（一剛出生，一個一歲多），目前全賴岳父資助，請從輕量
        定慰撫金。
  　(三)有關原告甲○○部分：
　　醫療費用部分：無意見。
　　減少收入部分：就原告甲○○住院期間減少收入部分無意見，但出院以後須療
　　　養半年部分有意見。且原告甲○○應證明每天收入金額為何？
　　精神慰撫金部分：不同意。
　三證據：提出土地暨建物登記謄本、戶籍謄本、本院九十一年度國字第二號民事判
　　　　　決。
丙、被告金淨企業社即丁○○：
　一聲明：請求駁回原告之訴。
　二陳述：被告丙○○是車禍前一天晚上跟我借車，我與丙○○只是朋友關係，並未
　　　　　僱用丙○○，當初是丙○○常借用我的車子，他說要用金淨企業社名義印
　　　　　明片，我說沒關係，不能以名片即認定我有僱用丙○○，我就本件車禍不
　　　　　需負連帶賠償責任。
丁、本院依職權調閱本院九十一年度交易字第一一號刑事案卷。
    理　　由
甲、程序方面：
    按訴狀送達後，原告不得將原訴變更或追加他訴。但請求之基礎事實同一者，不
    在此限，民事訴訟法第二百五十五條第一項第二款定有明文。經查，原告起訴時
    ，僅列被告丙○○為被告，後追加被告金淨企業社即丁○○，惟仍依據被告丙○○駕車致原告受傷之同一基礎事實請求，其訴之追加，與前揭規定相符，應准其
    為訴之追加，合先敘明。
乙、實體方面：
一、本件原告起訴主張：被告丙○○受僱於被告金淨企業社即丁○○，於九十年七月
    七日上午七時三十分許，駕駛金淨企業社所有車號五Ｆ－八九九號自用大貨車，
    沿花蓮縣吉安鄉○○○街五十一巷由南往北方向行駛，行經該巷與永昌路未設有
    交通號誌之交岔路口時，疏未減速慢行，作好隨時停車之準備，且疏未注意車前
    狀況，而與原告甲○○所駕駛，搭載其女即原告乙○○之車號ＲＡＧ－七八０號
    機車相撞，致原告甲○○受傷、原告乙○○受有腹部鈍器創傷併體腔開放性傷口
    及大腸暴露、腹腔內出血併脾臟破裂、後腹腔及腸系膜血腫、左外骼動脈阻塞、
    多發性骨盆骨折，合併骨盆環破裂、及腹壁、雙側鼠蹊部、左下肢和頭顱多處擦
    傷及撕裂傷等傷害，原告乙○○送醫治療後，脾臟因此切除，爰依民法第一百八
    十四條第一項前段、第一百九十三條第一項、第一百九十五條之規定，請求被告
    丙○○賠償，被告金鏡企業社為車主，並為被告丙○○之僱用人，依法亦應負連
    帶賠償責任，請求賠償之項目如下，1.原告乙○○部分：(1)醫療費用共支出三萬
    八千六百六十六元，扣除被告丙○○已支付二萬二千八百八十四元，故請求給付
    一萬五千七百八十二元。(2)增加支出：專用奶粉：請求一萬零八百元。住院
    期間所用之看護墊：共四千四百元。柺杖：一枝三百九十八元。複診交通費
    ：共三萬五千八百八十元。看護費：原告乙○○已因車禍受傷，無法自理生活
    ，住院期間需人照顧，乃由母親照顧，出院後預估仍需持續專人照顧一年，共計
    請求三十二萬八千元。(3)減少收入：原告乙○○長大成人後，自二十歲至六十五
    歲間之工作收入，以每月最低工資一萬五千八百四十元計，此部分總計為八百五
    十五萬三千六百元整。(4)精神慰撫金：三百萬元。2.原告甲○○部分：(1)醫療費
    用：共計支出六千零八十二元。(2)減少收入之損失：原告因此住院期間為自九十
    年七月七日至同年七月二十日止，共計十四日，再加上出院後療養半年，原告甲○○以賣水果維生，一天收入以一千元計，此部分共計損失十九萬四千元。(3)精
    神慰撫金：二十萬元。爰請求被告連帶給付原告乙○○一千一百九十七萬一千七
    百三十八元、原告甲○○四十萬零八十二元，及均依法定利率計算之遲延利息等
    語。
二、被告丙○○則以：原告車為左方車，應禮讓被告車，被告車有道路優先使用權，
    被告雖有超速約十公里，但並非肇事之主因，故主張被告過失比例應為百分之二
    十，就原告乙○○請求減少收入之損失、交通費、看護費及精神慰藉金之金額均
    認太高；就原告甲○○請求之減少收入之損失及精神慰撫金有意見等語置辯。被
    告金淨企業社即丁○○則以：其非被告丙○○之僱用人，無須負連帶賠償責任等
    語資為抗辯。
三、兩造所不爭執：
    (一)被告丙○○駕駛貨車，因過失於右揭時地，與原告甲○○所駕駛，後搭載其女
      即原告乙○○之機車相撞，致原告二人受有原告所述之傷害。
    (二)被告丙○○所駕駛之貨車係被告金淨企業社即丁○○所有。
四、得心證之理由：本件爭點在於：(一)被告丙○○就本件車禍應負擔之過失比例為何
    ？應賠償之金額為何？(二)被告金淨企業社即丁○○是否為被告丙○○之僱用人？
    就本件車禍是否應連帶負侵權行為之損害賠償責任？茲分述如下：
    1.原告主張之事實，業據其提出診斷證明書為證，並經本院依職權調閱本院九十
      一年度交易字第一一號卷宗查證屬實，有附於該卷宗內之警訊及偵審筆錄、道
      路交通事故調查報告表、照片、診斷證明書等為憑。被告丙○○對其就本件車
      禍之發生有過失一點並不爭執，僅辯稱其應負擔之過失比例應為十分之二。按
      行車速度，依標誌或標線之規定，無標誌或標線者，在市區道路，時速不得超
      過四十公里，在郊外道路時速不得超過六十公里；行經無號誌之交岔路口應減
      速慢行，作隨時停車之準備；又按汽車行駛時，駕駛人應注意車前狀況，並隨
      時採取必要之安全措施；再行經無號誌之交岔路口，左方車應暫停讓右方車先
      行，道路交通安全規則第九十三條第一項第一款、第三款、第九十四條第三項
      、第一百零二條第一項第二款分別定有明文。而被告丙○○為右方車，惟超速
      以時速約五十公里行經該無號誌之交岔路口，未減速慢行，作隨時停車之準備
      ；原告甲○○為左方車，行經該無號誌之交岔路口，未暫停讓右方車前行，且
      亦疏未減速慢行，作隨時停車之準備，致兩車於交岔路口相撞，此為前揭刑事
      判決所認定之事實，兩造對此亦不爭執，故被告丙○○與原告甲○○就本件車
      禍之發生，同為肇事原因等情，亦有台灣省花東區車輛行車事故鑑定委員會九
      十一年三月八日花鑑字第九一○○六四號函暨所附鑑定意見書（附於前揭刑事
      卷第十四頁至十六頁）在卷可稽，本院斟酌兩造過失之程度與情節，認被告丙○○及原告甲○○就本件車禍，各應負擔百分之五十之過失責任。
    2.又原告雖主張被告金淨企業社即丁○○於車禍發生當時為被告丙○○之僱用人
      ，且為被告丙○○所駕駛貨車之車主，應負連帶賠償責任，並提出印有「金淨
      企業社，丙○○」之名片一張為證，被告丙○○及金淨企業社即丁○○就該貨
      車為金淨企業社所為一節，並不否認，惟均否認丙○○當時受僱於金淨企業社
      ，被告丙○○辯稱；當時為雜工，並無雇主；被告金淨企業社即丁○○則辯稱
      ：因丙○○為我的朋友，常借用我的車子，他說要用金淨企業社名義印明片，
      我說沒關係，不能以名片即認定我有僱用丙○○等語。而本件除該名片外，並
      無被告丙○○受僱於金淨企業社之證據，且依原告所提丙○○九十年度綜合所
      得稅各類所得資料清單（見本院卷一第二十一頁），被告丙○○九十年度僅有
      來自鑫大工程行、巨鼎工程行之所得資料，並無來自金淨企業社之所得資料，
      亦足證被告丙○○當時（車禍係九十年七月發生）並未受僱於金淨企業社。原
      告主張被告金淨企業社應依僱用人身分，負連帶賠償責任云云，自屬無據。又
      被告金淨企業社僅單純借車與被告丙○○駕駛，被告丙○○本身亦有大貨車之
      駕駛執照（此可參見道路交通事故調查報告表之記載），而非無照駕駛，是原
      告主張被告金淨企業社為車主，即應負連帶賠償責任云云，亦於法無據，應予
      駁回。
五、按因故意或過失不法侵害他人之權利者，負損害賠償責任；不法侵害他人之身體
    或健康者，對於被害人因此喪失或減少勞動能力，或增加生活上之需要者，應負
    損害賠償責任；不法侵害他人之身體、健康，被害人雖非財產上之損害，亦得請
    求賠償相當之金額，民法第一百八十四條第一項前段、第一百九十三條第一項、
    第一百九十五條第一項分別定有明文。被告丙○○因過失不法侵害原告之身體，
    已詳述如前，自應負損害賠償責任。茲就原告主張之項目及被告爭執之處，分述
    如左：
    (一)原告乙○○部分：
    (1)醫療費用：
      原告乙○○主張因上開傷害而支出醫療費用共三萬八千六百六十六元，被告丙○○已支付二萬二千八百八十四元，故請求給付一萬五千七百八十二元，業據
      提出醫療費用收據多紙為證，被告丙○○對此亦不爭執，除其中證明書費共計
      七百四十元，非屬必要費用，應予扣除外，其餘金額一萬五千零四十二元部分
      ，為有理由，應予准許。
    (2)專用奶粉：原告乙○○主張其每月需餵食醫師指定專用奶粉一罐，每罐四百五
      十元正，以二年計算，此部分請求金額為一萬零八百元，業據提出統一發票一
      張為證，且為被告丙○○所不爭執，應予准許。
    (3)住院期間所用之看護墊：原告乙○○主張其住院期間為自九十年七月七日起至
      同年八月二十日止，共計四十四天，每天需使用看護墊十片，以每片十元計，
      共計四千四百元，被告丙○○雖不爭執，然原告乙○○住院期間為自九十年七
      月七日至同年八月十七日，此有慈濟醫院九十二年八月十一日（九二）慈醫文
      字第○○一六○二號函所附病情說明書附卷足參，是原告乙○○住院期間為四
      十二日，非四十四日，故原告主張住院期間所支出看護墊之費用共計為四千二
      百元部分，為有理由，逾此部分，應予駁回。
    (4)柺杖：原告乙○○主張因此購買柺杖一枝支出三百九十八元，為被告丙○○所
      不爭執，應堪信為真實，應予准許。
    (5)複診交通費：原告乙○○主張出院後需持續複診一年，前半年一星期二次，後
      半年一星期複診一次，每次交通費來回共四百六十元，共計複診七十八次，故
      請求交通費共三萬五千八百八十元，並提出計程車收據一張為證。然為被告丙○○所否認。而依據原告乙○○所提出慈濟醫院所出具之年度收據－醫療費用
      明細（見本院卷二第四十七頁），原告看診之收據號碼序號共計一至四十六號
      ，扣除其中看診日期重複部分，共看診三十三次，以每日來回計程車資共四百
      六十元計算，共計一萬五千一百八十元，故原告乙○○請求一萬五千一百八十
      元之交通費部分為有理由，逾此則無理由，應予駁回。
    (6)看護費：
      原告乙○○主張因本件傷害，於住院期間及出院後一年內均需他人照顧生活起
      居，故請求比照看護行情一天二千元計算，共計請求看護費三十二萬八千元。
      被告丙○○則抗辯：原告乙○○自九十年七月十二日轉入普通病房，即無須他
      人照顧，且親人看護，費用不應比照職業看護，應酌減云云。然按親屬所付出
      之勞力，並非不能評價為金錢，只因二者身分關係密切而免除支付義務，此種
      親屬基於身分關係之恩惠，自不能加惠於加害人，故應衡量比照職業看護之情
      形，來認定原告因此所受之損害（最高法院八十六年度台上字第二００五號判
      決、八十九年度台上字第一七四九號判決可供參考）。又經本院函請慈濟醫院
      鑑定，認病患乙○○住院之病名為腹部鈍器創傷併體腔開放性傷口及大腸暴露
      、腹腔內出血併皮破裂、後腹腔及腸系膜血腫、左外骼動脈阻塞、多發性骨盆
      骨折，合併骨盆環破裂開放性、多處擦傷及撕裂傷在腹壁、雙側鼠蹊部、左下
      枝及頭顱，住院過程為於九十年七月七日經急診入院，當日急行剖腹探查及脾
      切除、骨盆閉鎖性復位骨外固定器裝置、左外骼動脈栓子切除和腹部破裂傷口
      及多處撕裂傷修復手術，術後直入加護病房觀察，於九十年七月十二日轉至普
      通病房，於九十年七月二十三日，因腹壁、左側鼠蹊部及骨外固定器多處傷口
      感染行清創手術，於九十年七月三十日，因鼠蹊部開放性傷口十乘七平方公分
      併股動脈暴露，行皮瓣轉移和腹壁傷口修復手術，於九十年八月六日，行股外
      固定器移除及傷口修復手術，於九十年八月十七日出院，出院後接受骨科、整
      形外科、復健科門診追蹤治療，於九十年十月十一日骨科門診時，骨骼癒合好
      後，才將柺杖移除，可不需輔具自己行走，故患者完全需要看護照料期間為九
      十年七月七日至九十年八月六日骨外固定器移除時，而部分須人看護期間為九
      十年八月六日至九十年十月十一日，此有該院九十三年二月十七日（九三）慈
      醫文字第○○○三二一號函所附鑑定報告書一份在卷可參（見本院卷二第三十
      至三十二頁）。上開鑑定報告雖認九十年八月六日至九十年十月十一日，原告
      乙○○僅部分需人看護，然本院審酌原告乙○○係七十九年十二月六日生，有
      戶口名簿在卷可參，其受前揭多次開刀治療時，年僅十歲，尚屬年幼，因車禍
      受傷開刀住院，並因此行動不便，衡諸常情理當亟需他人在旁照顧其日常生活
      及安撫不安之情緒；況聘僱看護工，不可能在一日之中，需要時請其協助、不
      需要時即請其離去，故認原告乙○○自九十年七月七日至同年十月十一日止，
      均需他人全日看護，且以一般職業看護行情一日二千元計算，其請求看護費共
      十九萬四千元（九十七日乘以每日二千元）部分，為有理由，應予准許，逾此
      部分即屬無據，應予駁回。
    (7)工作損失：
      原告乙○○主張其長大成人後，自二十歲至六十五歲間之工作收入，以每月最
      低工資一萬五千八百四十元計，此部分損失總計為八百五十五萬三千六百元。
      然為被告丙○○所否認，辯稱：就脾臟切除部分，實務上有援引勞工保險殘廢
      標準認定為第九級殘廢，減少勞動能力達百分之五十三點八三，但鈞院九十一
      年度國字第二號國家賠償事件，依據慈濟醫院出具之病情說明書認定術後僅需
      休息二個月，請參酌；就肢體傷害部分，慈濟醫院鑑定結果，認目前原告四肢
      活動已恢復正常，故無影響其工作能力，如原告因此次傷害，造成久站後之痠
      痛，但因無影響其工作能力，除非原告從事長期久站之工作，請斟酌原告之學
      歷及女性較少從事粗重工作，故影響其工作能力甚少等語。而本院函請慈濟醫
      院鑑定結果認：關於乙○○勞動能力的降低，目前其四肢活動已恢復正常，但
      因雙側髖關節病變，使得其長時間久站及步行仍會誘發雙側髖關節痠痛，且無
      法從事劇烈的運動，因其母親表示其在車禍後情緒及記憶力變差，故於九十一
      年四月二十四日及九十二年十月二十二日，分別作過二次智力測驗，分數為八
      十三分及九十分，也就是說其智商在一百個人中大約排名為八十七名及七十五
      名，其程度為中下，是否因此次車禍引起，因車禍前無智力測驗，故無法比較
      ，但可根據其小學的成績作為比較參考，因其智力未達殘廢標準，故只能根據
      其脾臟切除及勞動能力喪失所造成的影響判定，根據勞工保險殘廢標準，其脾
      臟切除為殘廢等級第九級，勞動能力喪失為無法從事粗重工作等情，有該院九
      十三年二月十七日（九三）慈醫文字第○○○三二一號函所附鑑定報告書一份
      在卷可參（見本院卷二第三十至三十二頁）。按參照勞工保險條例傷殘給付表
      之規定，切除脾臟之損害為第四十八項之殘廢項目，屬於第九級之殘廢等級，
      應給付二百八十日之薪資，若比照第一級之殘廢等級，應給付一千二百日之薪
      資，則可依比例計算出原告已減少百分之二十三之勞動能力，雖此為規範被保
      險勞工因受傷或疾病致身體遺存障害之殘廢給付之標準，非計算減少勞動能力
      百分比之計算表，然亦可為勞動能力減損之參考依據之一，況脾臟乃人之身體
      重要器官之一，實難認切除脾臟就勞動能力之減損毫無影響，再參酌前揭鑑定
      函亦認原告乙○○勞動能力之喪失為無法從事粗重工作等情，認其喪失勞動能
      力之比例為百分之二十三（最高法院九十二年度台上字第二三五號判決可參）
      。原告乙○○所受減少勞動能力之損害期間，應自其成年能從事工作時起算至
      勞動基準法所定勞工強制退休年齡六十歲止，其每月收入以最低基本工資一萬
      五千八百四十元計算，其一次請求四十年間所減少之勞動能力損失，依霍夫曼
      計算方式扣除中間利息後之損害總額為九十七萬五千三百四十七元（１５８４
      ０乘以０．２３乘以１２乘以２２．３０９７６等於９７５３４７，元以下四
      捨五入），原告乙○○此部分請求，為有理由，逾此部分，應予駁回。
    (8)精神慰撫金：原審酌原告乙○○於車禍發生時，年僅十歲、現係國風國中學生
      、因本件車禍所受之傷勢甚重，經多次開刀治療、生為女性、因車禍在鼠蹊部
      有大傷口疤痕，並因此脾臟遭切除、久站即會導致雙側髖關節痠痛等情，顯見
      其精神上自受有相當之痛苦、被告丙○○為國中畢業、過失之程度、目前無業
      、現子女尚年幼等狀況，認原告乙○○請求之慰藉金以八十萬元為相當，逾此
      部分，即屬無據。
    (二)原告甲○○部分：
      (1)醫療費用：原告甲○○主張因此支出醫療費用共六千零八十二元，業據其提
        出醫療費用為證，且為被告丙○○所不爭執，除其中證明書費一百二十元，
        非屬必要費用，應予扣除外，其餘金額五千九百六十二元應予准許。
      (2)減少收入之損失：原告甲○○主張因此住院期間為自九十年七月七日至同年
        七月二十日止，共計十四日，再加上出院後療養半年，其賣水果一天收入以
        一千元計，共損失十九萬四千元。被告丙○○就原告甲○○住院期間及住院
        期間有收入上之損失一節，並不爭執，惟就：原告甲○○每日收入之金額為
        一千元及出院後有療養之需要二點予以否認。而原告甲○○就其每日收入並
        無法提出任何資料證明，則依據最低工資每月一萬五千八百四十元計算；又
        依其所提出之診斷證明書（見本院卷一第一百四十三頁）記載：病患甲○○
        於九十年七月九日入院，七月二十日出院，宜續修養六星期，期間不宜從事
        粗重工作，故認其不能工作之日數為五十六日（十四日加四十二日等於五十
        六日），應此減少收入之損失為二萬九千五百六十八元部分（一萬五千八百
        四十元除以三十，再乘以五十六，等於二萬九千五百六十八元）為有理由，
        逾此部分，為無理由。
      (3)精神慰撫金：
　　　　爰審酌原告甲○○因本件車禍所受之傷害、就車禍之發生與有過失、為私立
　　　　南亞工業專業學校畢業、目前販售水果維生；被告丙○○為國中畢業、過失
　　　　之程度、目前無業等兩造之身分、地位及經濟狀況，認原告甲○○請求之慰
　　　　藉金以五萬元為相當，逾此部分，即屬無據。
    (三)綜上，原告乙○○所受之損失總計為二百零一萬四千九百六十七元，原告甲○○所受之損失為八萬五千五百三十元。又按損害之發生或擴大，被害人與有過
      失者，法院得減輕損害賠償金額或免除之。於被害人之代理人或使用人與有過
      失者，準用之。民法第二百十七條第一項及第三項定有明文。原告乙○○是搭
      乘原告甲○○所騎乘之機車，應認原告甲○○為原告乙○○之使用人。而本件
      車禍被告丙○○與原告甲○○各應負擔百分之五十之過失責任，已如前述，故
      原告乙○○及甲○○所得請求之金額均應減半。
六、從而，原告依侵權行為之法律關係請求被告丙○○給付原告乙○○一百萬七千四
    百八十四元（二百零一萬四千九百六十七元除以二，元以下四捨五入）、原告甲○○四萬二千七百六十五元，及均自起訴狀繕本送達之翌日（即九十一年九月二
    十一日）起至清償日止，按年息百分之五計算之利息部分，為有理由，應予准許
    ，逾此部分之請求，為無理由，應予駁回。
七、本件事證已臻明確，兩造其餘主張、陳述及所提之證據暨攻擊防禦方法，核與本
    件判決之基礎不生影響，爰不一一詳予論述，併此敘明。
八、假執行部分：
    兩造分別陳明願供擔保，請求宣告假執行及免為假執行，就原告勝訴部分，經核
    均無不合，爰各酌定相當之擔保金額准許之。至原告敗訴部分，其假執行之聲請
    已失所附麗，應併予駁回。
據上論結：本件原告之訴，為一部有理由，一部無理由，依民事訴訟法第七十九條、
第三百九十條第二項、第三百九十二條第二項，判決如主文。
中　　　華　　　民　　　國　　九十三　　年　　　四　　　月　　二十六　　日
　　　　　　　　　　　　　　　台灣花蓮地方法院民事庭
~B法　　　官　李世華
右為正本係照原本作成
如對本判決不服，應於送達後二十日內，向本院提出上訴狀。（應抄附繕本）
~B法院書記官　陳賜福
中　　　華　　　民　　　國　　九十三　　年　　　四　　　月　　二十六　　日
